臺北高等行政法院判決　　　　　　　　　　　　　　 九十年度訴字第五二八四號
　　　　　　　　　　　　　　　.
　　原　　　告　甲○○
　　被　　　告　勞工保險局
　　代　表　人　廖碧英(總經理.
　　訴訟代理人　丁○○
　　　　　　　　丙○○
　　　　　　　　乙○○
右當事人間因勞工保險爭議事件，原告不服行政院勞工委員會中華民國九十年七月二
十三日台九十勞訴字第○○○六八七二號訴願決定，提起行政訴訟。本院判決如左：
　　主  文
原告之訴駁回。
訴訟費用由原告負擔。
　　事  實
一、事實概要：緣百石精密工業股份有限公司被保險人即原告，因罹患心房顫動、二
    尖瓣閉鎖不全、高血脂症、高尿酸血症、心衰竭，檢據申請普通傷病殘廢給付。
    案經被告審查，以原告所患符合殘廢給付標準表第五十二項第十二等級，乃以八
    十九年八月二十二日八九保給字第六○六○四八○號書函核定發給一○○日殘廢
    給付。原告不服，申請審議，遭審定駁回，提起訴願，亦遭決定駁回，遂提起本
    件行政訴訟。
二、兩造聲明：
　(一)原告聲明：1.訴願決定及原處分均撤銷，被告應核定發給原告四四○日殘廢給付
                新台幣四十萬六千四百元。
              2.訴訟費用由被告負擔。
　(二)被告聲明：1.駁回原告之訴。
              2.訴訟費用由原告負擔。
三、兩造爭點：原告所患符合殘廢給付標準表第四十七項第七等級抑或第五十二項十
              二等級？
　(一)原告主張之理由：
    1.按原告因心臟等器官及血脂病症，於八十五年發病醫療，至八十九年三月提出
      申請勞保殘廢給付，惟依原告之症狀，應符合勞工保險殘廢給付標準表「胸腹
      部臟器障害」系列第四十七障害項目規定「胸腹部臟器機能遺存顯著障害，終
      身只能從事輕便工作者」為七等殘廢等級，給付標準為四四○日。詎被告以原
      告之殘廢程度僅符合第五十二項第十二級，即「胸腹部臟器遺存障害者」，故
      只核定發給原告一○○日殘廢給付。故本案爭點係原告之殘廢等級究為第七級
      ，抑或第十二級，合先敘明。
    2.被告及訴願決定機關認定原告為第十二級之理由略為「八十八年十一月十六日
      之心臟超音波檢查顯示主心射出率為百分之六十一，尚在正常範圍，並無心臟
      殘障之事實，又原審定機關勞工保險監理委員會亦送請該會特約醫師審查，審
      查意見略以，甲○○因二尖瓣閉鎖不全八十九年一月二十五日經中山醫學院附
      設醫院檢查左心射出率為百分之四十四．八，八十九年十月二十四日三軍總醫
      院心臟超音波檢查左心射出率為百分之四十四，綜上判斷符合殘廢給付第五十
      二項第十二等級等語，是原處分機關勞工保險局以訴願人（即本件原告）之殘
      廢程度符合首揭勞工保險殘廢給付標準表規定之給付標準，按第五十二項第十
      二等級核定發給一○○日殘廢給付，於法並無不合。」但查：
　　　(1)由前開檢查洵證原告之心臟功能確已逐漸敗壞，亦即左心射出由百分之六十
　　　　一，在不到一年期間已降至百分之四十四，顯非被告所謂「尚在正常範圍」
　　　　。
　　　(2)又據私立中山醫學院附設孫中山紀念醫院八十九年二月二十五日出具之勞工
　　　　保險殘廢診斷書載略以，原告殘廢程度請見心臟超音波及心電圖報告，病患
　　　　宜「終生從事輕便工作」，罹患之傷病名稱心房顫動、二尖瓣閉鎖不全、高
　　　　血脂症、高尿酸血症、心衰竭，殘廢部位為心房顫動、心衰竭，此有該診斷
　　　　書影本附原處分卷可稽。原告顯然符合第七殘廢等級所規定「終身只能從事
　　　　輕便工作」之要件。
　　　(3)除前述外，原告領具之殘障手冊亦載明原告係屬「中度」障礙，益證原告所
　　　　請領之殘障給付應屬第七殘廢等級而非第十二等級。
　　3.綜上所述，被告除就原證據之審酌未予確認原告為第七殘廢等級而有疏略外，
　　　就原告所補具私立中山醫學院附設孫中山紀念醫院復建科丁化醫生開立之診斷
　　　證明書、胸腔科吳子卿醫生開立之診斷證明書、以及該院出具之肺功能報告書
　　　未為審議，亦有證據漏未審查之違法。
　(二)被告主張之理由：
　　1.按「被保險人因普通傷害或罹患普通疾病，經治療終止後，如身體遺存障害，
　　　適合殘廢給付標準表規定之項目，並經保險人自設或特約醫院診斷為永久殘廢
　　　者，得按其平均月投保薪資，依同表規定之殘廢等級及給付標準，一次請領殘
　　　廢補助費：．．．。被保險人領取普通傷病給付期滿，或其所患普通傷病經治
　　　療一年以上尚未痊癒，如身體遺存障害，適合殘廢給付標準表規定之項目，並
　　　經保險人自設或特約醫院診斷為永不能復原者，得比照前項規定辦理。」勞工
　　　保險條例第五十三條定有明文。又勞工保險殘廢給付標準表「胸腹部臟器障害
　　　」系列第四十七障害項目規定「胸腹部臟器機能遺存顯著障害，終身只能從事
　　　輕便工作者」為第七殘廢等級，給付標準四四○日；第五十二障害項目規定「
　　　胸腹部臟器遺存障害者」為第十二殘廢等級，給付標準一○○日。同系列附註
　　　一規定，胸部臟器，包括心臟、心囊、主動脈等；同系列附註二規定，胸腹部
　　　臟器障害等級之審定：胸腹部臟器機能遺存障害，須將症狀綜合衡量，永久喪
　　　失勞動能力與影響其日常生活活動或社會生活活動之狀況及需他人扶助之情形
　　　，比照精神、神經障害等級審定基本原則、綜合審定其等級。附註六規定，「
　　　胸腹部臟器遺存障害者」係指胸腹部遺存機能障害，致工作上確有明顯之阻害
　　　而由醫學上可予證明者，如膀胱括約肌變化所致之尿失禁或肛門括約肌不全（
　　　因斷裂等）所致之大便失禁者，適用第五十二項第十二等級。
　　2.查本件原告因罹患心房顫動、二尖瓣閉鎖不全、高血脂症、高尿酸血症、心衰
　　　竭，檢據申請普通傷病殘廢給付，據私立中山醫學院附設孫中山先生紀念醫院
　　　八十九年一月二十五日出具之勞工保險殘廢診斷書載略以，其殘廢程度請見心
　　　臟超音波及心電圖報告，病患宜終生從事輕便工作，罹患之傷病右稱心房顫動
　　　、二尖瓣閉鎖不全、高血脂症、高尿酸血症、心衰竭，殘廢部位為心房顫動、
　　　心衰竭，此有該診斷書影本可稽。案經被告調閱其病歷資料送請特約醫師審查
　　　，審查意見略以，八十八年十一月十六日之心臟超音波檢查顯示左心射出率為
　　　百分之六十一，尚在正常範圍，並無心臟殘障之事實，被告乃否准其所請；原
　　　告不服，向勞工保險監理委員會提出爭議審議，經被告重新查明，將私立中山
　　　醫學院附設孫中山先生紀念醫院相關檢查報告送請特約醫師審查，認為其殘廢
　　　程度係符合第五十二項第十二等級，被告乃核發一００日之殘廢給付，惟原告
　　　仍不服，檢具三軍總醫院附設民眾診療服務處開具之殘廢診斷書再向勞工保險
　　　監理委員會提出爭議審議，經原審定機關勞工保險監理委員會亦送請該會特約
　　　醫師審查，審查意見略以，甲○○因二尖瓣閉鎖不全八十九年一月二十五經中
　　　山醫學院附設醫院檢查左心射出率為百分之四十四．八，八十九年十月二十四
　　　日三軍總醫院心臟超音波檢查左心射出率為百分之四十四，判斷其符合殘廢給
　　　付第五十二項第十二等級，乃駁回其審議，原告猶不服，提起訴願亦經駁回。
　　3.原告主張要無可採：
　　　(1)原告訴稱，其心臟功能確巳逐漸敗壞，亦即左心射出由百分之六十一，在不
　　　　到一年期間巳降至百分之百分之四十四，顯非被告所謂「尚在正常範圍」；
　　　　又私立中山醫學院附設孫中山紀念醫院八十九年二月二十五日出具之勞工保
　　　　險殘廢診斷書略以，病患宜「終生從事輕便工作」．．．顯然符合第七殘廢
　　　　等級所規定「終身只能從事輕便工作」之要件；及其領具之殘障手冊亦載明
　　　　原告係屬「中度」障礙，益證原告所請領之殘障給付應屬第七等級而非第十
　　　　二等級等節。查原告原先申請時所附報告，經被告特約醫師審查其左心室射
　　　　出率為百分之六十一，乃認定其心臟並無殘障事實，嗣於申請爭議審議期間
　　　　，被告依原告所附資料重新核定，其符合第五十二項第十二等級，是原告訴
　　　　稱，其心臟功能確巳逐漸敗壞，顯非被告所謂「尚在正常範圍」一節，顯無
　　　　理由。又勞工保險殘廢給付標準表第四十七項第七等級之「身體障害之狀態
　　　　」為「胸腹部臟器機能遺存顯著障害，終身祗能從事輕便工作者。」換言之
　　　　，被保險人，必須胸腹部臟器（如本件之心臟）出現某些病灶（如本件之心
　　　　房顫動、二尖瓣閉鎖不全、高血脂症、心衰竭等）致使該臟器之機能下降至
　　　　正常程度以下，且其程度巳達客觀上醫學判斷之一定認定標準，並進而影響
　　　　正常之工作能力者，始符合該項目之請領要件，並非如原告所述。況本件既
　　　　經被告及勞工保險監理委員會之二位不同醫師作醫學專業認定，均認原告之
　　　　心臟機能未達客觀上醫學判斷之一定認定標準，故認定對其工作能力之影響
　　　　未達終身祗能從事輕便工作之程度，且本件之殘廢診斷書所載為「病患宜終
　　　　生從事輕便工作」僅屬醫師建議性之臆斷而已，故所稱顯屬無據。另殘障手
　　　　冊之鑑定基準，係源自於身心障礙者保護法之規定，由內政部所訂頒，其鑑
　　　　定機構、認定程序及鑑定基準之規範，均與勞工保險不同，自不得比附援引
　　　　，原告對法令顯有誤解。
　　　(2)至原告所稱補具之診斷證明書及肺功能報告書等，被告未為審查，有證據漏
　　　　未審查之違法一節，查原告所附資料並非心臟專科之認定資料，與本件案情
　　　　無涉，且未表明其用意，故被告乃將原件檢還在案，並無漏未審查之違法之
　　　　處。
　　　(3)另殘廢給付所審查之殘廢狀況，係以被保險人審定成殘時之狀態為準，如其
　　　　日後有加重時，須另案依規定提出申請，再由保險人依法據以審核。而非如
　　　　原告一再提出審定成殘後之資料以遂其所欲請求等級及金額之目的，非但增
　　　　加其本身之費用支出，同時也浪費行政機關之行政成本，更無形中破壞人民
　　　　對國家公權力運作機制及法律規範之行政程序之信賴，足見其不諳勞保法令
　　　　至為灼然，並予指明。
　　理  由
一、本件被告代表人原為郭芳煜，於九十年九月十日變更為廖碧英，經廖碧英於同年
    十二月十一日具狀聲明承受訴訟，核無不合，應予准許。
二、按「被保險人因普通傷害或罹患普通疾病，經治療終止後，如身體遺存障害，適
    合殘廢給付標準表規定之項目，並經保險人自設或特約醫院診斷為永久殘廢者，
    ，得按其平均月投保薪資，依同表規定之殘廢等級及給付標準，一次請領殘廢補
    助費：．．．。被保險人領取普通傷病給付期滿，或其所患普通傷病經治療一年
    以上尚未痊癒，如身體遺存障害，適合殘廢給付標準表規定之項目，並經保險人
    自設或特約醫院診斷為永不能復原者，得比照前項規定辦理。」勞工保險條例第
    五十三條定有明文。又勞工保險殘廢給付標準表「胸腹部臟器障害」系列第四十
    七障害項目規定「胸腹部臟器機能遺存顯著障害，終身只能從事輕便工作者」為
    第七殘廢等級，給付標準四四○日；第五十二障害項目規定「胸腹部臟器遺存障
    害者」為第十二殘廢等級，給付標準一○○日。同系列附註一規定，胸部臟器，
    包括心臟、心囊、主動脈等；同系列附註二規定，胸腹部臟器障害等級之審定：
    胸腹部臟器機能遺存障害，須將症狀綜合衡量，永久喪失勞動能力與影響其日常
    生活活動或社會生活活動之狀況及需他人扶助之情形，比照精神、神經障害等級
    審定基本原則、綜合審定其等級。附註六規定，「胸腹部臟器遺存障害者」係指
    胸腹部遺存機能障害，致工作上確有明顯之阻害而由醫學上可予證明者，如膀胱
    括約肌變化所致之尿失禁或肛門括約肌不全（因斷裂等）所致之大便失禁者，適
    用第五十二項第十二等級。
三、本件原告因罹患心房顫動、二尖瓣閉鎖不全、高血脂症、高尿酸血症、心衰竭，
    檢據向被告申請普通傷病殘廢給付，據私立中山醫學院附設孫中山先生紀念醫院
    八十九年二月（兩造書狀均誤植為一月）二十五日出具之勞工保險殘廢診斷書略
    載：其殘廢程度請見心臟超音波及心電圖報告，病患宜終生從事輕便工作，罹患
    之傷病名稱心房顫動、二尖瓣閉鎖不全、高血脂症、高尿酸血症、心衰竭，殘廢
    部位為心房顫動、心衰竭。案經被告調閱原告在私立中山醫學院附設孫中山先生
    紀念醫院之病歷資料送請特約醫師審查，審查意見略以：八十八年十一月十六日
    之心臟超音波檢查顯示左心射出率為百分之六十一，尚在正常範圍，並無心臟殘
    障之事實，被告乃否准其所請；原告不服，向勞工保險監理委員會提出爭議審議
    ，經被告將私立中山醫學院附設孫中山先生紀念醫院相關檢查報告送請特約醫師
    重新審查，認為其殘廢程度係符合第五十二項第十二等級，被告乃核發一００日
    之殘廢給付，惟原告仍不服，檢具三軍總醫院附設民眾診療服務處開具之殘廢診
    斷書再向勞工保險監理委員會提出爭議審議，經原審定機關勞工保險監理委員會
    送請該會特約醫師審查，審查意見略以：甲○○因二尖瓣閉鎖不全八十九年二月
    二十五經中山醫學院附設醫院檢查左心射出率為百分之四十四．八，八十九年十
    月二十四日三軍總醫院心臟超音波檢查左心射出率為百分之四十四，判斷其符合
    殘廢給付第五十二項第十二等級，乃駁回其審議，原告猶不服，提起訴願等情，
    有上開資料附卷，且為兩造所不爭執，堪信為真實。
四、原告主張其心臟功能確巳逐漸敗壞，亦即左心射出由百分之六十一，在不到一年
    期間巳降至百分之百分之四十四，顯非被告所謂「尚在正常範圍」；又私立中山
    醫學院附設孫中山紀念醫院八十九年二月二十五日出具之勞工保險殘廢診斷書略
    以，病患宜「終生從事輕便工作」，顯然符合第七殘廢等級所規定「終身只能從
    事輕便工作」之要件；且其領具之殘障手冊亦載明原告係屬「中度」障礙，益證
    原告所請領之殘障給付應屬第七等級而非第十二等級云云。但查，原告最初申請
    時所附八十八年十一月十六日報告，經被告特約醫師審查其左心室射出率為百分
    之六十一，乃認定其心臟並無殘障事實，嗣於申請爭議審議期間，被告依原告所
    附八十九年二月二十五日及同年十月二十四日資料重新審查，核定其符合第五十
    二項第十二等級，足見原告心臟功能確巳逐漸不全，惟被告審認核定符合第五十
    二項第十二等級之給付，並非因原告心臟功能「尚在正常範圍」，原告此項主張
    ，要屬誤解。次查，勞工保險殘廢給付標準表第四十七項第七等級之「身體障害
    之狀態」為「胸腹部臟器機能遺存顯著障害，終身祗能從事輕便工作者。」易言
    之，必須被保險人胸腹部臟器（如心臟）出現某些病灶（如心房顫動、二尖瓣閉
    鎖不全、高血脂症、心衰竭等）致使該臟器之機能下降至正常程度以下，且其程
    度巳達客觀上醫學判斷之一定認定標準，並進而影響正常之工作能力者，始符合
    該項目之請領要件，而本件原告所檢具之診斷資料，經被告及勞工保險監理委員
    會之二位不同醫師作醫學專業認定，均認原告之心臟機能未達客觀上醫學判斷之
    一定認定標準，故認定對其工作能力之影響未達終身祗能從事輕便工作之程度，
    雖原告所檢具私立中山醫學院附設孫中山紀念醫院之殘廢診斷書載有「病患宜終
    生從事輕便工作」，惟未附任何具體檢證，應僅屬該醫師建議性之臆斷而已，並
    無其他比較性之資料佐證其上開臆斷，原告執此主張其已符合第四十七項第七等
    級之給付標準，要屬無據。。再查，殘障手冊之鑑定基準，係源自於身心障礙者
    保護法之規定，由內政部所訂頒，其鑑定機構、認定程序及鑑定基準之規範，均
    與勞工保險不同，自不得比附援引，否則被告及勞工保險監理委員會之審查，即
    形同虛設，是原告執此主張，殊有誤解。
五、原告主張其補具之私立中山醫學院附設中山紀念醫院復健科丁化醫生及胸腔科吳
    子卿醫生開立之診斷證明書及肺功能報告書等，被告未為審查，有證據漏未審查
    之違法云云；查，勞工保險條例第五十三條之附表即勞工保險殘廢給付標準表之
    立法結構係以「身體障害之狀態」即所遺障害之程度為評價且為殘廢等級區分之
    基準，於胸腹部臟器之障害，且須將症狀綜合衡量：永久喪失勞動能力與影響其
    日常生活活動或社會生活活動之狀況及需他人扶助之情形，已如前述。再查，法
    令明文規定保險人或勞工保險監理委員會為審核保險給付或爭議事項，得調查有
    關之文件，且得另行指定醫院或醫師複檢，並得通知出具診斷書之醫院診所檢送
    必要之有關診療病歷等俾供審查。而審查核定權仍在原處分機關，苟其審查無任
    何違法之處，自應予以尊重。本件被告於審核時，除審核原告所檢附之診斷書等
    資料外，並向原告門診追蹤治療、出具診斷書之私立中山醫學院附設中山紀念醫
    院調取原告診療病歷參核，且徵詢專科醫師意見，始依殘廢給付標準表第五十二
    項第十二等級，核定給付，原告不服被告核定，向勞工保險監理委員會申請審議
    ，該會亦徵詢專科醫師意見，同認定原告所患僅係符合勞工保險殘廢給付標準表
    第五十二項第十二等級。復查，原告所附丁化醫師之診斷證明書僅載有「心臟病
    、運動能力受限」、「建議除接受藥物治療外，應定期復健治療」等語，並無原
    告心臟疾病應終生只能從事輕便工作之記述，而吳子卿醫師之診斷證明書亦僅載
    有「中度限制性肺病」、「不宜從事消耗體力工作」等語，尤與原告所患心臟疾
    病無涉。至原告九十年四月二十六日補具之台中榮民總醫院所開立之呼吸治療科
    睡眠生理檢查報告影本經被告送請專科醫師審查，認為於心臟部分並無新證據顯
    示心臟功能與核定時狀況有何惡化情形。末查，殘廢給付所審查之殘廢狀況，係
    以被保險人審定成殘時之狀態為準，如其日後苟有加重時，須另案依規定提出申
    請，再由保險人依法據以審核。審定成殘後資料之提出，無資為被告審定時有何
    缺失之依據。從而，原告未能證明被告所為核定有何不合，原告指摘被告核定有
    違法之處，即屬無據。
六、綜合上述，原告因罹患心房顫動、二尖瓣閉鎖不全、高血脂症、高尿酸血症、心
    衰竭，檢據申請普通傷病殘廢給付。案經被告就原告所檢附診斷書及所調取之就
    診資料，綜合衡量、審查，認原告所患心臟疾病，尚未因心房顫動、二尖瓣閉鎖
    不全、高血脂症、心衰竭等症狀，致使原告臟器之機能下降至正常程度以下，而
    其程度巳達客觀上醫學判斷之一定認定標準，並進而影響正常之工作能力者，從
    而以原告所患符合殘廢給付標準表第五十二項第十二等級，以八十九年八月二十
    二日八九保給字第六○六○四八○號書函核定發給一○○日殘廢給付，並無不合
    ，訴願決定予以維持，亦無違誤，原告仍執前詞，訴請撤銷訴願決定及原處分，
    併請求判命被告核定發給第四十七項第七等級之殘廢給付，為無理由，應予駁回
    。
七、本件法律關係及事實已臻明確，兩造其餘攻擊防禦方法及所提證據，核與前開論
    斷結果無礙，爰不逐一論究，併此敘明。
據上論結，本件原告之訴為無理由，爰依行政訴訟法第九十八條第三項前段，判決如
主文。
中　　華　　民　　國　　　九十一　　年　　　五　　　　月　　二十九　　　日
                            臺 北 高 等 行 政 法 院  第六庭
                                           審 判 長  法  官  林樹埔
                                                     法  官  黃秋鴻
                                                     法  官  闕銘富
右為正本係照原本作成。
如不服本判決，應於送達後二十日內，向本院提出上訴狀並表明上訴理由，如於本判
決宣示後送達前提起上訴者，應於判決送達後二十日內補提上訴理由書（須按他造人
數附繕本）。
中　　華　　民　　國　　　九十一　　年　　　五　　　　月　　　三十　　　日
                                                     書記官  吳芳靜
